【裁判字號】    89,易,2743
【裁判日期】    901231
【裁判案由】    侵占
【裁判全文】
臺灣臺北地方法院刑事判決                        八十九年度易字第二七四三號
    公  訴  人  臺灣臺北地方法院檢察署檢察官
    被      告  丙○○
右列被告因侵占案件，經檢察官提起公訴（八十九年度偵緝字第八七○號），本院判
決如左：
    主  文
丙○○無罪。
    理  由
一、公訴意旨略以：被告丙○○於民國八十九年一月十日，在臺北市○○路七十七號
    ，將靠行於故宮計程汽車行股份有限公司（下稱故宮車行）之車牌號碼Ｇ四—四
    ○○號之營業用小客車，出售與告訴人甲○○，並於同日再以每日新臺幣（下同
    ）七百五十元，向告訴人承租該車營業。詎自八十九年二月中旬起，被告即拒繳
    車租，意圖為自己不法之所有，將該車侵占入己，駛往臺中市繼續營業，經告訴
    人一再聯繫，均置之不理，迄今仍未還車。因認被告涉有刑法第三百三十五條第
    一項之侵占罪嫌等語。
二、按犯罪事實，應依證據認定之，無證據不得推定其犯罪事實；又不能證明被告犯
    罪者，應諭知無罪之判決，刑事訴訟法第一百五十四條、第三百零一條第一項分
    別定有明文。且刑法上之侵占罪，須持有人變易其原來之持有意思而為不法所有
    之意思，始能成立，如僅將持有物延不交還或有其他原因致一時未能交還，既缺
    乏主觀要件，即難遽以該罪相繩，最高法院著有六十八年臺上字第三一四六號判
    例要旨可參。
三、本件公訴人認被告丙○○涉有右揭犯行，無非係以上開事實有告訴人甲○○指訴
    及被告前後供詞反覆為其論據。訊據被告固不否認於右揭時、地將伊向故宮車行
    租用之營業用小客車出售與告訴人，惟堅決否認有侵占情事，辯稱：於八十九年
    一月底向甲○○租車後，有陸續繳納車租，直到二月中才無力繳納，且伊將上開
    營業用小客車開到臺中後，停在五權西路邊並未營業，因為積欠甲○○一萬多元
    的租金及欠款，有透過其他的朋友告訴甲○○車子先還，錢慢慢再還，因甲○○
    不肯，所以不敢面對現實出面處理債務問題，直到檢察官開庭後要伊下次開庭返
    還車子給甲○○，但是開庭完回臺中就發現車子不見了，並未將車子據為己有，
    嗣後，經甲○○透過無線計程車協尋，才在苗栗找到，並由甲○○自行將該車拖
    回修理等語。經查：被告將系爭營業用小客車售與告訴人，且向告訴人承租使用
    ，並繳納車租至八十九年二月中旬始無力繼續繳納，嗣將車子開回臺中後，並曾
    曾透過朋友與告訴人聯絡，告知告訴人車子在臺中等情，除被告自承外，核與告
    訴人於偵查中及本院審理中陳稱情節亦為相符，且告訴人於本院審理中稱：之前
    被告說車子停在臺中時，渠曾請人去看，車子確實在那裡，而且有透過朋友與我
    聯絡，要先還車子，租金慢慢還，渠當時並不同意等語，是告訴人確知本件營業
    用小客車係在臺中，而被告亦有返還之意，僅因告訴人不同意而作罷。至上開營
    業用小客車是否有遺失一節，經證人即日昇計程車無線臺臺長乙○○到庭證稱：
    該營業用小客車是由甲○○以獎金五千元請求協尋，車子是在苗栗找到的等語；
    告訴人亦稱：透過同業協尋，在苗栗找到，停在路邊，除了前前擋風玻璃外，都
    是灰塵，而且也已經沒有油了，找到車子後，將車子送修，引擎、板金共花了四
    萬多元等語，由前開證人與告訴人之供稱，足證本件營業用之小客車確曾遺失以
    致被告無法依偵查中檢察官之指示交還告訴人。綜上，揆諸前開規定及說明，被
    告僅係延不交還系爭營業用小客車，且事後因車子遺失而無法交還，實欠缺易持
    有為不法所有之主觀意圖，而難以侵占罪責相繩。此外，復查無其他積極證據足
    資認定被告有公訴人所指之行為，其犯罪自屬不能證明，依法應諭知無罪之判決
    ，以示慎審。
據上論斷，應依刑事訴訟法第三百零一條第一項，判決如主文。
本案經檢察官於知慶到庭執行職務
中      華      民      國     九十     年    十二    月     三十一     日
                                        臺灣臺北地方法院刑事第一庭
                                              審判長法  官  陳興邦
                                                    法  官  吳燁山
                                                    法  官  唐于智
右正本證明與原本無異。
如不服本判決，應於判決送達後十日內向本院提出上訴狀(應抄附繕本)。告訴人
或被害人如對於本判決不服者，應具備理由請求檢察官上訴，其上訴期間之計算
係以檢察官收受判決正本之日期為準。
                                                    書記官  陳俐妙
中      華      民      國     九十     年    十二    月     三十一     日


司法院資訊處製作；財團法人民間司法改革基金會備份。
